【裁判字號】    97,交聲更,9
【裁判日期】    970929
【裁判案由】    違反道路交通管理處罰條例聲明異議
【裁判全文】
臺灣桃園地方法院交通事件裁定         97年度交聲更字第9號
原處分機關  交通部公路總局新竹區監理所中壢監理站
異  議  人
即受處分人  甲○○
上列異議人即受處分人因違反道路交通管理處罰條例案件，對於
交通部公路總局新竹區監理所中壢監理站民國96年4 月12日所為
之處分（原處分案號：壢監裁字第裁53-DB0000000號），聲明異
議，經本院於96年12月18日以96年度交聲字第210 號裁定後，異
議人不服提起抗告，經臺灣高等法院於97年3 月17日以97年度交
抗字第286 號將原裁定撤銷發回本院，本院裁定如下：
    主  文
原處分撤銷。
甲○○不罰。
    理  由
一、原處分意旨略以：異議人即受處分人甲○○於民國96年1 月
    4 日中午12時18分許，騎乘車牌號碼F7C-122 號普通重型機
    車，行經桃園縣中壢市○○路與中華路口時，遭員警舉發「
    闖紅燈」、「不服稽查取締逃逸」之違規，依違反道路交通
    管理處罰條例第53條第1 項及第60條第1 項之規定，各處罰
    鍰新臺幣1,800 元及3,000 元。
二、聲明異議意旨略以：當時其並未外出，亦未將上開重型機車
    借予他人騎乘，應無前揭交通違規情事。且舉發員警並非當
    場攔停抄錄車號，亦未以科學儀器採證，而係以目視方式判
    斷車號，應係看錯而記載錯誤等語。
三、按法院受理交通事件，準用刑事訴訟法之規定，道路交通管
    理處罰條例第89條前段定有明文。又按犯罪事實所憑之證據
    ，雖不以直接證據為限，間接證據亦包括在內，然而無論直
    接證據或間接證據，其為訴訟上之證明，須於通常一般之人
    均不致有所懷疑，而得確信其為真實之程度者，始得據為有
    罪之認定，倘其證明尚未達到此一程度，而有合理之懷疑存
    在，無從使事實審法院得出有罪之確信時，即應由法院諭知
    被告無罪之判決，此有最高法院76年台上第4986號判例可資
    參照。從而，法院於審理受處分人違反道路交通管理處罰條
    例案件，當踐行調查證據程序完畢後為事實之認定時，如就
    原處分機關所認定之違規事實仍有合理之懷疑，而無法確信
    受處分人確有該當於道路交通管理處罰條例各該處罰條文之
    要件事實時，此際即應依訴訟上之待證事實「倘有懷疑，則
    從被告之利益作解釋」之證據法則，作對受處分人有利之認
    定。
四、經查：證人即舉發警員李志堅雖到庭證稱：當時其與乙○○
    一同值勤，站在中華路與延平路路口約25公尺處之中華路西
    向車道，該處之中央分隔島處有一缺口。當時中華路係紅燈
    號誌，但異議人之機車竟沿中華路西向之外側車道闖越該紅
    燈號誌，通過延平路路口後欲繼續向西在中華路上騎駛，我
    們見狀便自路邊站出來至內側車道與外側車道中央，鳴笛並
    以手勢指揮欲攔下異議人，但異議人看到我們之後便立即自
    外側車道轉入內側車道，隨即自上揭缺口處迴轉逃逸，當時
    我站立離他迴轉地方不到10公尺之位置，乙○○則在我後面
    不到3 公尺的位置，我們2 人便立即默念異議人之車牌號碼
    ，確認無誤後始製單舉發等語（見96年度交聲字第210 號卷
    第26-29 頁）。惟證人即一同值勤警員乙○○到庭證述：因
    時間太久，且開單數量太多，無法確定當時舉發情形等語（
    見本院97年7 月17日訊問筆錄第4 頁），則該違規車輛是否
    為異議人所有之車號F7C-122 號普通重型機車並無十分之確
    認。又有關該車輛可資辨明之資料，證人李志堅證稱該部機
    車為銀色，騎士係男性化穿著、且身材粗壯，所戴之安全帽
    為全罩式，接近鐵灰色、是亮色的，面罩是透明的等語（見
    96 年 度交聲字第210 號卷第29-31 頁）。此與異議人供稱
    其安全帽為黑色、只有罩住耳朵、沒有下巴部分等語（見96
    年度交聲字第210 號卷第32頁）有所出入，而證人李志堅亦
    證述並未注意機車廠牌，對於機車後視鏡、其他外觀特徵及
    安全帽之特徵亦不復記憶，且由於騎士戴全罩式安全帽，因
    此無法確定是否為異議人等語（見96年度交聲字第210 號卷
    第29-30 頁），則異議人是否有闖紅燈、不服稽查取締逃逸
    之違規行為，即有可疑。再者，異議人於96年1 月4 日上午
    8 時35分上班，下午5 時40分下班，期間僅於上午10時30分
    至11時30分外出辦事，此有其任職公司之打卡單、員工外出
    登記簿在卷可稽（見96年度交聲字第210 號卷第8-9 頁）而
    異議人當天中午並未外出，此亦有證人即當時同一辦公室之
    同事陳佳淳證述明確（見本院97年7 月17日訊問筆錄第2 頁
    ）。則異議人是否有於前揭時段行經該路段闖紅燈、不服稽
    查取締逃逸之違規行為，即有可疑。是依前揭訴訟上之待證
    事實「倘有懷疑，則從被告之利益作解釋」之證據法則，本
    件自應作對異議人有利之認定。
五、綜上所述，本案中除員警上開有瑕疵推斷舉發外，尚乏其他
    積極事證可認異議人確有於前揭時間行經上開路段「闖紅燈
    」、「不服稽查取締逃逸」之違規事實，從而，認異議人之
    異議為有理由，爰依法撤銷原處分，並另為異議人不罰之諭
    知。
據上論斷，應依道路交通案件處理辦法第20條前段，裁定如主文
。
中    華    民    國    97    年    9    月    29    日
                        交通法庭法  官  林宜靜
以上正本證明與原本無異。
如不服本裁定，應於裁定送達後5 日內向本院提出抗告狀。
                                書記官  黃俊燁
中    華    民    國    97    年    9    月    29    日


司法院資訊處製作；財團法人民間司法改革基金會備份。
